臺灣高等法院刑事判決　　　　　　　　95年度上訴字第4280號
上　訴　人
即　被　告　甲○○
　　　　　　乙○○　35歲民.
　　　　　　　　　　　301室.
上列上訴人因偽造文書案件，不服臺灣基隆地方法院95年度訴字
第555號，中華民國95年10月11日第一審判決（起訴案號：臺灣
基隆地方法院檢察署95年度偵字第2882號、95年度偵字第3333號
），提起上訴，本院判決如下：
    主  文
原判決撤銷。
甲○○行使偽造私文書，足以生損害於公眾及他人，處有期徒刑
肆月，如易科罰金，以銀元參佰元即新台幣玖佰元折算壹日。財
團法人長庚紀念醫院基隆分院產前檢查記錄表上偽造之「丙○○
」署押壹枚、監護權約定書及認領同意書上偽造之「丙○○」印
文、署押各貳枚均沒收。
乙○○共同偽造署押，足以生損害於他人，處有期徒刑貳月，如
易科罰金，以銀元參佰元即新臺幣玖佰元折算壹日。財團法人長
庚紀念醫院基隆分院產前檢查記錄表上偽造之「丙○○」署押壹
枚沒收。
    事  實
一、甲○○前於民國91年間，在臺北巿中山巿場拾得丙○○遺失
    之國民身分證1紙，竟意圖為自己不法之所有而侵占入己（
    甲○○涉犯侵占遺失物罪部分業經臺灣基隆地方法院以95
    年度訴字第188號判決不另為免訴之諭知）。嗣甲○○斯時
    之同居女友即大陸地區人民乙○○懷孕，卻因在臺灣地區尚
    無合法身分致無法進行產檢及生產，甲○○、乙○○竟共同
    基於行使變造特種文書之概括犯意聯絡、偽造署押之犯意聯
    絡，先由乙○○提供照片給甲○○，再由甲○○於91年4月
    上旬，在其位於基隆市○○路65之5號3樓之住處，在拾得之
    丙○○身分證上貼上乙○○之照片加以變造，嗣即由甲○○
    、乙○○共同於91年4月11日持往基隆長庚醫院進行產檢而
    行使之，乙○○並在產前檢查記錄表上偽造「丙○○」之簽
    名1枚，又於91年5月26日持往基隆長庚醫院辦理乙○○之生
    產住院登記而行使之，致使醫院醫師在其等兒子陳劭閎於91
    年5月27日出生後據以開立出生證明，足以生損害於丙○○
    及基隆長庚醫院對於病患病歷管理之正確性。嗣甲○○明知
    陳劭閎並非丙○○所生，竟因陳劭閎生病需要健保而基於偽
    造印章、行使偽造私文書、使公務員登載不實之犯意，先偽
    刻丙○○之印章1枚，再偽以「丙○○」之名義填寫認領同
    意書、監護權約定書，並在其上各偽造「丙○○」之簽名1
    枚及偽造「丙○○」之印文1枚，旋即於91年6月10日持該等
    同意書、約定書前往址設於基隆市○○路○段164號1樓之基
    隆市安樂區戶政事務所，向不知情之公務員提出行使以辦理
    認領陳劭閎之登記，致使承辦公務員將「丙○○為陳劭閎之
    生母」此一不實事項登載於職務上所掌管之戶籍謄本等公文
    書上，足以生損害於丙○○及戶政機關對於戶籍資料管理之
    正確性。
二、案經台灣基隆地方法院檢察署檢察官自動檢舉偵查起訴。
    理 由
一、上揭事實，業據被告甲○○、乙○○供承不諱，並經證人丙○○結證陳劭閎非其所生，復有親子鑑定報告、基隆長庚醫
    院丙○○病歷影本1份(含產前檢查紀錄表）、認領同意書、
    監護權約定書、戶籍資料、被告甲○○拾獲變造前照片欄係
    空白之「丙○○」身分證（詳94年度證字第2386號）、變造
    後黏貼被告乙○○照片之「丙○○」身分證影本（詳94年度
    偵字第4362號卷第82頁）各乙紙等在卷可憑，事證明確，被
    告2人犯行均堪認定。
二、被告2人行為後，刑法業於94年2月2日修正公布，95年7月1
    日起施行。刑法第56條連續犯之規定業刪除，則被告之犯行
    ，因行為後新法業已刪除連續犯之規定，此刪除雖非犯罪構
    成要件之變更，但顯已影響行為人刑罰之法律效果，自屬法
    律有變更，依新法第2條第1項規定，比較新、舊法結果，仍
    應適用較有利於被告之行為時法律即舊法論以連續犯（最高
    法院95年第8次刑事庭會議決議參照）。修正後之刑法刪除
    第55條關於牽連犯之規定。依修正前即行為時同法之規定，
    犯一罪而其方法或結果之行為犯他罪名者，從一重處斷；依
    修正後之刑法既已刪除牽連犯之規定，則所犯上述各罪應依
    數罪併罰之規定分論併罰。比較新舊法之規定，修正後之規
    定並非較有利於被告，依刑法第2條第1項前段之規定，應適
    用行為時之法律，即適用修正前刑法第55條牽連犯之規定，
    從一重之罪處斷。被告行為後，刑法第33條第5款修正為主
    刑之種類：罰金新台幣一千元以上，以百元計算之，第67條
    修正為罰金加重者，其最高度及最低度同加重之，並於95年
    7 月1日施行。比較被告行為時刑法第33條第5款主刑之種類
    ：罰金銀元一元以上。第68條罰金加重者，僅加重其最高度
    ，就罰金之最低度及加重以適用舊法對於被告有利。被告行
    為時刑法第41條第1項前段規定：「犯最重本刑為5年以下有
    期徒刑以下之刑之罪，而受6個月以下有期徒刑或拘役之宣
    告，因身體、教育、職業、家庭之關係或其他正當事由，執
    行顯有困難者，得以1元以上3元以下折算一日，易科罰金。
    」又被告行為時之易科罰金折算標準，修正前罰金罰鍰提高
    標準條例第2條前段（現已刪除）規定，就其原定數額提高
    為100倍折算1日，則本件被告行為時之易科罰金折算標準，
    應以銀元300元折算1日，經折算為新臺幣後，應以新臺幣
    900元折算為1日。惟被告行為後95年7月1日修正公布施行之
    刑法第41條第1項前段則規定：「犯最重本刑為五年以下有
    期徒刑以下之刑之罪，而受六個月以下有期徒刑或拘役之宣
    告者，得以新臺幣一千元、二千元或三千元折算一日，易科
    罰金。」比較修正前後之易科罰金折算標準，以95年7月1日
    修正公布施行前之規定，較有利於被告，則應依刑法第2條
    第1項前段，適用修正前刑法第41條第1項前段規定，定其折
    算標準。
三、核被告甲○○所為，係犯刑法第216條、第212條行使變造特
    種文書罪、第217條第1項偽造署押罪 (於財團法人長庚紀念
    醫院基隆分院產前檢查記錄表上偽造「丙○○」姓名部分）
    、第216條、第210條行使偽造私文書罪、第214條使公務員
    登載不實罪。其變造特種文書之低度行為，為行使之高度行
    為所吸收，不另論罪；其偽造「丙○○」印章進而偽造「楊
    心蓉」印文及偽造丙○○署押之行為（監護權約定書及認領
    同意書上偽造「丙○○」印文及署押部分），為偽造監護權
    約定書及認領同意書等私文書之部分行為，均不另論罪。其
    偽造監護權約定書及認領同意書等私文書後，進而行使，其
    偽造之低度行為為行使之高度行為所吸收，不另論罪。核被
    告乙○○所為，係犯刑法第216條、212條行使變造特種文書
    罪、第217條第1項偽造署押罪（於財團法人長庚紀念醫院基
    隆分院產前檢查記錄表上偽造「丙○○」姓名部分）。其變
    造特種文書之低度行為，為行使之高度行為所吸收，不另論
    罪。被告2人所為上開2次行使變造特種文書及偽造署押（於
    財團法人長庚紀念醫院基隆分院產前檢查記錄表上偽造「丙○○」署名部分）之犯行間，有犯意聯絡及行為分擔，為共
    同正犯。被告2人所為上開2次行使變造特種文書犯行，時間
    緊接，且觸犯構成要件相同之罪名，顯係基於概括犯意為之
    ，為連續犯，應以1罪論，並加重其刑。又被告2人所犯上開
    數罪間有方法、目的之牽連關係，應依修正前刑法第55條後
    段之規定，被告甲○○從一重之行使偽造私文書罪處斷、被
    告乙○○從一重之偽造署押罪處斷。原審認被告2人事證明
    確，予以論罪科刑，固非無見，惟原判決漏未論及刑法95年
    7月1日修正公布施行後，有關罰金刑之最低度及加重，作新
    舊法之比較適用；主文未諭知被告乙○○「共同」偽造署押
    ；理由未論述被告變造特種文書之低度行為，為行使之高度
    行為所吸收，不另論罪；主文甲○○項下未諭知，財團法人
    長庚紀念醫院基隆分院產前檢查記錄表上偽造之「丙○○」
    署押壹枚沒收等，均有不當。被告2人上訴請求緩刑，雖無
    理由，惟原判決既有上述不當之處，應予撤銷改判。爰審酌
    被告2 人之犯罪動機、目的、手段、及其品性、生活狀況、
    智識程度、所生之危害與犯罪後坦承犯行之態度等一切情狀
    ，分別量處如主文第2、3項所示之刑，並均依修正前刑法第
    41條第1項前段規定，諭知易科罰金之折算標準。
四、財團法人長庚紀念醫院基隆分院產前檢查記錄表上偽造之「
    丙○○」署名1枚、監護權約定書及認領同意書等私文書上
    偽造之「丙○○」署名及印文各2枚，乃偽造之署押、印文
    ，不問屬於犯人與否，均應依刑法第219條規定宣告沒收。
    至變造之「丙○○」身分證上所貼「乙○○」照片1紙，雖
    係被告2人共同變造特種文書所用之物、偽造之「丙○○」
    印章1枚，雖係被告甲○○偽造私文書所用之物，惟因均未
    扣案，被告甲○○供陳已丟棄該印章，復無證據證明其尚存
    在，為免日後執行困難，均不予宣告沒收。
據上論斷，應依刑事訴訟法第369條第1項前段、第364條、第299
條第1項前段，刑法第2條第1項前段、第28條、第56條 (修正前)
、第216條、第210條、第212條、第214條、第217條第1項、第55
條後段 (修正前)、第41條第1項前段 (修正前)、第219條，刑法
施行法第1條之1，修正前罰金罰鍰提高標準條例第2條，現行法
所定貨幣單位折算新臺幣條例第2條，判決如主文。
本案經檢察官蔡薰慧到庭執行職務。
中　　華　　民　　國　　96　　年　　1　　月　　11　　日
　　　　　　　　　刑事第十二庭  審判長法　官  蔡永昌
　　　　　　　　　　　　　　　　　　  法　官  施俊堯
　　　　　　　　　　　　　　　　　　  法　官  張正亞
以上正本證明與原本無異。
甲○○部分如不服本判決，應於收受送達後十日內向本院提出上
訴書狀，其未敘述上訴之理由者並得於提起上訴後十日內向本院
補提理由書（均須按他造當事人之人數附繕本）。
乙○○部分不得上訴。
                                      書記官  鄭信昱
中　　華　　民　　國　　96　　年　　1 　　月　　11　　日
附錄：本案論罪科刑法條全文
中華民國刑法第212條
偽造、變造護照、旅券、免許證、特許證及關於品行、能力服務
或其他相類之證書、介紹書，足以生損害於公眾或他人者，處1
年以下有期徒刑、拘役或3百元以下罰金。
中華民國刑法第216條
行使第 210 條至第 215 條之文書者，依偽造、變造文書或登載
不實事項或使登載不實事項之規定處斷。
中華民國刑法第217條第1項
偽造印章、印文或署押，足以生損害於公眾或他人者，處 3 年以
下有期徒刑。
盜用印章、印文或署押，足以生損害於公眾或他人者，亦同。
中華民國刑法第210條
偽造、變造私文書，足以生損害於公眾或他人者，處 5 年以下有
期徒刑。
中華民國刑法第214條
明知為不實之事項，而使公務員登載於職務上所掌之公文書，足
以生損害於公眾或他人者，處3年以下有期徒刑、拘役或5百元以
下罰金。
